【裁判字號】    99,訴,970
【裁判日期】    990819
【裁判案由】    違反槍砲彈藥刀械管制條例
【裁判全文】
臺灣高雄地方法院刑事判決               99年度訴字第970號
公  訴  人  臺灣高雄地方法院檢察署檢察官
被      告  乙○○
指定辯護人  本院公設辯護人蘇鴻吉
上列被告因違反槍砲彈藥刀械管制條例案件，經檢察官提起公訴
（99年度偵字第17661 號），本院判決如下：
    主  文
乙○○犯非法持有可發射子彈具殺傷力之槍枝罪，累犯，處有期
徒刑貳年陸月；併科罰金新臺幣伍萬元，罰金如易服勞役，以新
臺幣壹仟元折算壹日。扣案之仿COLT廠MKIV/SERIES'七○型口徑
○. 四五吋半自動手槍製造之仿造手槍壹枝（含彈匣壹個，槍枝
管制編號0000000000號）沒收之。
    事  實
一、乙○○前於88年間因販賣毒品案件，經臺灣高等法院高雄分
    院以89年度上訴字第929 號判處有期徒刑7 年4 月，經上訴
    後，由最高法院以89年度台上字第7005號駁回上訴而確定，
    入監執行後，於94年8 月5 日因縮短刑期假釋出監並付保護
    管束，嗣於96年8月6日保護管束期滿而視為執行完畢。詎其
    明知具有殺傷力之仿造手槍、子彈均為槍砲彈藥刀械管制條
    例所列管之管制物品，非經中央主管機關許可，不得擅自持
    有，竟仍未經許可，基於持有具殺傷力之仿造手槍、子彈之
    犯意，竟於民國99年5 月25日10時40分許，在高雄縣大社鄉
    ○○路13之1 號前，持有可發射子彈具有殺傷力之仿COLT廠
    MKIV/SERIES'70型口徑0.45吋制式半自動手槍製造之仿造手
    槍1 枝（含彈匣1 個，槍枝管制編號：0000000000號），及
    具殺傷力之口徑0.45吋制式子彈2 顆、口徑0.380 吋制式子
    彈及由金屬彈殼組合直徑8.9mm 金屬彈頭而成之非制式子彈
    各1 顆，嗣為警疑其為某通緝犯及與他人交易毒品而加以攔
    檢盤查時，於偵查機關未發覺其持有上開槍彈前，主動坦承
    供出上情，並報繳該仿造手槍1 枝、彈匣1 個及子彈共11顆
    （除前開經鑑定試射有殺傷力之4 顆外，另有不具殺傷力之
    子彈7 顆），而願接受裁判。
二、案經高雄縣政府警察局仁武分局報請臺灣高雄地方法院檢察
    署檢察官偵查起訴。
    理  由
壹、證據能力部分：
一、按「法院或檢察官得囑託醫院、學校或其他相當之機關、團
    體為鑑定，或審查他人之鑑定，並準用第203 條至第206 條
    之1 之規定」、「鑑定之經過及其結果，應命鑑定人以言詞
    或書面報告」，刑事訴訟法第208 條第1 項前段、第206 條
    第1 項分別定有明文，是經檢察官囑託相當之機關為鑑定後
    ，經鑑定人以書面報告其鑑定之結果者，該鑑定書面雖屬被
    告以外之人於審判外之書面陳述，惟其屬刑事訴訟法第159
    條第1 項所謂之「法律有規定者」，故不受該條項規定「不
    得作為證據」之限制，而具有證據能力；又檢察官因實務現
    實需求，就特定案件類型認當然有鑑定之必要者，基於檢察
    一體原則，得由該管檢察長概括選任鑑定機關，是司法警察
    等偵查輔助人員於案件未移送檢察官偵辦前之調查犯罪階段
    ，依據檢察長之概括授權，先行將證物送請檢察機關預先核
    定之專責鑑定人或鑑定機關實施鑑定，該鑑定人或鑑定機關
    亦應視同受承辦檢察官所選任或囑託而執行鑑定業務。經查
    ，卷附內政部警政署刑事警察局99年6 月23日刑鑑字第0990
    079548號鑑定書，係查獲單位即高雄縣政府警察局仁武分局
    ，依檢察機關事先概括授權囑託而送請內政部警政署刑事警
    察局所為之書面鑑定報告，揆之上開說明，自具有證據能力
    ，並得作為本件認定犯罪事實之依據。
二、被告以外之人於審判外之言詞或書面陳述，除法律有規定者
    外，不得作為證據；被告以外之人於審判外之陳述，雖不符
    刑事訴訟法第159 條之1 至之4 之規定，然經當事人於審判
    程序同意作為證據，法院審酌該言詞陳述或書面陳述作成時
    之情況，認為適當者，亦得為證據；刑事訴訟法第159 條第
    1 項、第159 條之5 第1 項分別定有明文。本判決認定事實
    所引用之其餘證據資料，均非公務員違背法定程序所取得，
    檢察官、被告乙○○（下稱被告）及辯護人於本院審理時均
    同意作為認定事實之證據，且審酌各該證人或書面陳述作成
    時之情況，並無違法不當或證明力明顯過低之瑕疵，認為以
    之作為證據為適當，均得作為證據。
貳、實體部分：
一、訊據被告於本院審理時對其持有可發射子彈具有殺傷力之仿
    COLT廠MKIV/SERIES'70型口徑0.45吋制式半自動手槍製造之
    仿造手槍1 枝（含彈匣1 個，槍枝管制編號：0000000000號
    ），及具殺傷力之口徑0.45吋制式子彈2 顆、口徑0.380 吋
    制式子彈及由金屬彈殼組合直徑8.9mm 金屬彈頭而成之非制
    式子彈各1 顆之事實坦承不諱，復有上揭槍彈扣案可佐，且
    本案所查扣之全部槍彈，經送內政部警察署刑事警察局鑑定
    結果為：「送鑑手槍1 枝（槍枝管制編號0000000000號），
    認係仿造槍，為仿COLT廠MKIV/SERIES'70型口徑0.45吋制式
    半自動手槍製造，槍管內具6 條左旋來復線，擊發功能正常
    ，可供擊發同口徑制式子彈使用，認具殺傷力；送鑑子彈11
    顆，其中：(一)3 顆，認均係口徑0.45吋制式子彈，均經試射
    ：2 顆，可擊發，認均具殺傷力；1 顆，無法擊發，認不具
    殺傷力。(二)2 顆，認係口徑0.45吋制式子彈，底火皿均具撞
    擊痕跡，均經試射，無法擊發，認不具殺傷力。(三)1 顆，認
    均係口徑0.380 吋制式子彈，經試射，可擊發，認具殺傷力
    。(四)1 顆，認係非制式子彈，由金屬彈殼組合直徑9.0mm 金
    屬彈頭而成，經試射，無法擊發，認不具殺傷力。(五)1 顆，
    認係非制式子彈，由金屬彈殼組合直徑8.9mm 金屬彈頭而成
    ，經試射，可擊發，認具殺傷力。(六)2 顆，認均係非制式子
    彈，由金屬彈殼組合直徑9.9 ±0.5mm 金屬彈頭而成，經檢
    視，底火連桿均鬆落，依現狀，認不具殺傷力。(七)1 顆，認
    係非制式子彈，由金屬彈殼組合直徑7.9mm 金屬彈頭而成，
    經檢視，欠缺底火連桿，且不具底火、火藥，依現狀，認不
    具殺傷力」等情，有該局99年6 月23日刑鑑字第0990079548
    號鑑定書及鑑驗照片在卷足憑（偵卷第42頁至第44頁），足
    證本件扣案仿造槍枝1 枝（含彈匣1 個），及子彈11顆中之
    口徑0.45吋制式子彈2 顆、口徑0.380 吋制式子彈及由金屬
    彈殼組合直徑8.9mm 金屬彈頭而成之非制式子彈各1 顆，均
    具殺傷力；且依上述扣案槍枝鑑定意見，並未認為該仿造槍
    枝構造精良，型式及性能與一般制式手槍相當，自難認係手
    槍，是本件扣案槍彈，應分屬槍砲彈藥刀械管制條例第4 條
    第1 項第1 款所指之其他可發射金屬或子彈具有殺傷力之各
    式槍砲及同條項第2 款所指彈藥無訛。據上，被告之自白核
    與事實相符，堪予採信。從而，本件事證明確，被告犯行堪
    予認定，應依法論科。
二、核被告持有前揭仿造手槍1 枝及制式、非制式子彈共4 顆，
    所為分別係犯槍砲彈藥刀械管制條例第8 條第4 項未經許可
    持有其他可發射子彈具有殺傷力之槍枝罪及同條例第12條第
    4 項未經許可持有子彈罪；按非法持有子彈，所侵害者為社
    會法益，被告雖持有具殺傷力之制式、非制式子彈共4 顆，
    仍為單純一罪。查被告因疑為通緝犯及交易毒品經警盤查，
    而主動向警員供述其持有上開槍彈並為報繳等情，業據證人
    即查獲員警林江財證稱：「當時我是巡邏勤務，本單位副所
    長發現被告很像我們轄區內的某位通緝犯，請我們過去盤查
    。我們過去時，看見被告與另一人在談話，而那一位是我們
    那邊的藥頭；我們把被告攔下來，請他下車接受盤查時，我
    發現被告駕駛座下方有一個背包，我請他拿下來，請他把包
    包打開讓我們檢查，被告主動跟我們說包包裡面有槍彈；我
    看到包包時，不知道包包裡面有違禁物」（本院卷第46頁、
    第47頁），並有扣押筆錄上所載「所有人或保管人任意提出
    或交付之物予以扣押」等語可憑（警卷第9 頁），是其持有
    可發射子彈具有殺傷力之槍枝及子彈之犯行，為有偵查犯罪
    權限之公務員知悉前，主動自首並報繳所持有之上述槍枝（
    含彈匣）及子彈，均有槍砲彈藥刀械管制條例第18條第1 項
    前段規定之適用，各應減輕其刑。再者，被告曾有如事實欄
    所載之前案科刑及執行紀錄，有臺灣高等法院被告前案紀錄
    表在卷可按，其受有期徒刑之執行完畢，5 年內故意再犯本
    件有期徒刑以上之2 罪，均為累犯，各應依刑法第47條第1
    項規定加重其刑，並與前開減輕事由，依法先加後減之。又
    其以一行為同時持有仿造手槍、子彈，觸犯可發射子彈具有
    殺傷力之槍枝罪及持有子彈罪，為想像競合犯，應從一重之
    持有可發射子彈具有殺傷力之槍枝罪處斷。爰審酌被告明知
    非法持有具殺傷力之槍械，對社會治安造成之潛在危害甚大
    ，並可能對他人之生命安全構成威脅，故為我國法令所明文
    禁止，並為治安機關嚴加查緝對象，竟仍未經許可而無故持
    有具殺傷力之槍枝、子彈，所為惡性匪淺，應予非難，惟念
    被告坦認犯行，犯後態度尚佳，且其雖持有前揭槍枝，但尚
    查無以之從事犯罪之情事，並慮及其持有槍枝之數量僅1 枝
    ，子彈亦非甚多等一切情狀，量處有期徒刑2 年6 月，併科
    罰金新臺幣5 萬元，又罰金部分並諭知以新臺幣1 千元折算
    1 日之易服勞役折算標準，以資懲儆。又扣案仿COLT廠MKIV
    /SERIES'70型口徑0.45吋制式半自動手槍製造之仿造手槍1
    枝（含彈匣1 個，槍枝管制編號：0000000000號），具殺傷
    力，已如前述，自係槍砲彈藥刀械管制條例第4 條第1 項第
    1 款所定之槍砲，係屬違禁物，應依刑法第38條第1 項第1
    款之規定宣告沒收之。另按子彈一經試射，其彈藥部分已因
    擊發而燃燒殆盡，其餘部分亦裂解為彈頭及彈殼，已不具子
    彈之外型及功能（最高法院91年度台上字第4492號判決意旨
    參照），從而扣案具殺傷力之子彈4 顆，均業因送驗後經試
    射而擊發，且所遺留之彈殼及另未具殺傷力之扣案子彈7 顆
    均非屬違禁物，又非供犯罪所用，爰均不予宣告沒收，併此
    敘明。
據上論斷，應依刑事訴訟法第299 條第1 項前段，槍砲彈藥刀械
管制條例第8 條第4 項、第12條第4 項、第18條第1 項前段，刑
法第11條、第47條第1 項、第55條、第42條第3 項前段、第38條
第1 項第1 款，判決如主文。
本案經檢察官甲○○到庭執行職務
中    華    民    國    99    年    8     月    19    日
              刑事第八庭  審判長法  官  王伯文
                                法  官  林建鼎
                                法  官  蔣志宗
以上正本證明與原本無異。
如不服本判決應於收受送達後10日內向本院提出上訴書狀，並應
敘述具體理由；如未敘述上訴理由者，應於上訴期間屆滿後20日
內向本院補提理由書（均須按他造當事人之人數附繕本）「切勿
逕送上級法院」。
中    華    民    國    99    年    8     月    19    日
                                書記官  李崑良
附錄本案論罪科刑法條：
槍砲彈藥刀械管制條例第8 條第4 項：
未經許可，持有、寄藏或意圖販賣而陳列第1 項所列槍枝者，處
3 年以上10年以下有期徒刑，併科新臺幣700 萬元以下罰金。
槍砲彈藥刀械管制條例第12條第4項
未經許可，持有、寄藏或意圖販賣而陳列子彈者，處 5 年以下
有期徒刑，併科新台幣 300 萬元以下罰金。

司法院資訊處製作；財團法人民間司法改革基金會備份。
